臺灣高等法院刑事裁定
110年度毒抗字第1402號
抗  告  人  
即  被  告  李志中



上列抗告人因違反毒品危害防制條例案件，不服臺灣宜蘭地方法
院110年度毒聲字第336號，中華民國110年9月2日裁定（聲請案
號：臺灣宜蘭地方檢察署110年度毒偵字第641、679號、110年度
聲觀字第293號），提起抗告，本院裁定如下：
    主  文
抗告駁回。   
    理  由
一、原裁定意旨略以：被告於民國107年6月29日上午10時40分許
    為警採尿起回溯26小時內某時，在臺灣地區不詳地點，以摻
    入香菸中點燃吸食之方式，施用第一級毒品海洛因之犯罪事
    實，業據被告於臺灣桃園地方法院（下稱桃園地院）審理中
    坦承不諱，且被告於107年6月29日上午10時40分許同意警方
    採集尿液，送請台灣檢驗科技股份有限公司以氣相層析質譜
    儀（GC/MS）檢驗結果，檢出嗎啡濃度為441ng/mL，呈嗎啡
    陽性反應，有該公司107年7月17日濫用藥物檢驗報告、桃園
    市政府警察局龍潭分局尿液暨毒品檢體真實姓名與編號對照
    表在卷可稽，足認被告之自白與事實相符，可以採信。堪認
    被告確有施用第一級毒品之犯行無訛。又被告雖曾因施用毒
    品案件，經桃園地院以102年度毒聲字第458號裁定送觀察、
    勒戒後，因認無繼續施用毒品之傾向，於102年11月15日執
    行完畢釋放出所，並經臺灣桃園地方檢察署（下稱桃園地檢
    署）檢察官以102年度毒偵字第2071號為不起訴處分確定。
    復於前揭觀察、勒戒執行完畢後5年內之103年間因施用毒品
    案件，經桃園地院以103年度壢簡字第178號判決判處有期徒
    刑2月確定，其後並有多次施用毒品經法院判處有期徒刑確
    定並執行完畢之案件，有本院被告前案紀錄表附卷可佐，然
    被告本件施用毒品之行為係前述觀察、勒戒執行完畢釋放後
    3年後再犯，自應再給予觀察、勒戒之機會，是以本件聲請
    人之聲請於法相合，應予准許，應送勒戒處所觀察、勒戒，
    其期間不得逾2月。至被告於107年2月11日上午某時及107年
    6月27、28日間之某時，各施用第二級毒品甲基安非他命1次
    之犯行，業經桃園地院以107年度審訴字第2086號判決分別
    判處被告有期徒刑6月、5月，被告不服上訴後，經本院以10
    9年度上訴字第1162號判決駁回上訴確定，參照修正後第35
    條之1第3款規定，自無再適用修正後之規定對已判決確定之
    案件聲請觀察勒戒，是聲請人就同一案件將被告送聲請觀察
    勒戒，於法不合，爰不另為駁回之諭知等語。
二、抗告意旨略以：抗告人即被告因毒品危害防制條例案件，經
    桃園地院判處施用第一級毒品8月1次、施用第二級毒品6月1
    次、5月1次，依法上訴後，施用第一級毒品部分經裁定送觀
    察勒戒，施用第二級毒品部分不另為駁回之諭知。然此係因
    抗告人不諳法律，分別上訴造成。但抗告人之施用毒品應是
    同一法院判決，自屬同一案件裁定，不應受抗告人分別上訴
    之影響，而不受理觀察勒戒之聲請。懇請撤銷原裁定，賜與
    最有利受刑人之裁定等語。
三、按犯毒品危害防制條例第10條之罪者，檢察官應聲請法院裁
    定，令被告入勒戒處所觀察、勒戒，其期間不得逾2月。依
    前項規定為觀察、勒戒或強制戒治執行完畢釋放後，3年後
    再犯第10條之罪者，適用前2項之規定，毒品危害防制條例
    第20條第1項、第3項定有明文。又109年1月15日修正、同年
    7月15日施行之毒品危害防制條例第20條第3項之立法理由認
    施用毒品者具「病患性犯人」之特質，並參諸世界各國之醫
    療經驗及醫學界之共識，咸認施用毒品成癮者，其心癮甚難
    戒除，如觀察、勒戒或強制戒治執行完畢釋放後，3年後始
    再有施用第一級、第二級毒品之行為者，足見其有戒除毒癮
    之可能，宜再採以觀察、勒戒方式戒除其身癮及以強制戒治
    方式戒除其心癮之措施，為能放寬觀察、勒戒或強制戒治制
    度之適用時機，以協助施用者戒除毒癮，爰修正第3項。是
    經觀察、勒戒或強制戒治執行完畢釋放後，「3年後再犯」
    者，前所實施之觀察、勒戒或強制戒治，已足以遮斷其施用
    毒品之毒癮，為期自新及協助其斷除毒癮，仍適用「初犯」
    規定，先經檢察官聲請觀察、勒戒，不因其間是否因另犯該
    罪，經起訴、判刑或執行而受影響。
四、經查：
  ㈠抗告人於前述時、地施用海洛因之犯罪事實，業據其於桃園
    地院審理中坦承不諱，且抗告人經警採集之尿液，送請台灣
    檢驗科技股份有限公司以氣相層析質譜儀（GC/MS）檢驗結
    果，呈嗎啡陽性反應，有該公司107年7月17日濫用藥物檢驗
    報告、桃園市政府警察局龍潭分局尿液暨毒品檢體真實姓名
    與編號對照表在卷可稽，足認抗告人自白與事實相符，可以
    採信，堪認其確有施用第一級毒品之犯行無訛。又抗告人曾
    因施用毒品案件，經桃園地院以102年度毒聲字第458號裁定
    送觀察、勒戒後，因認無繼續施用毒品傾向，於102年11月1
    5日執行完畢釋放出所，並經桃園地檢署檢察官以102年度毒
    偵字第2071號為不起訴處分確定。抗告人再於前揭觀察、勒
    戒執行完畢後5年內之103年間及其後時間多次再犯施用毒品
    案件，經判處罪刑確定，然迄未再接受觀察、勒戒或強制戒
    治處分之執行等情，有本院被告前案紀錄表存卷可考。是抗
    告人本次施用海洛因之時間（即107年6月29日），距其最近
    一次觀察勒戒執行完畢釋放即102年11月15日，已逾3年，核
    屬毒品危害防制條例條例第20條第3項所規定之「3年後再犯
    」。從而，原審同此見解，依據檢察官之聲請，裁定令抗告
    人入勒戒處所觀察、勒戒，於法自無不合。
  ㈡抗告意旨稱其另案施用第二級毒品案件經判處罪刑部分，與
    本件之施用第一級毒品，應是同一法院判決，自屬同一案件
    裁定云云。惟查，抗告人於107年2月11日及同年6月27、28
    日間之某時，各施用第二級毒品1次之犯行與本件107年6月2
    9日施用第一級毒品犯行，經桃園地檢署檢察官依當時有效
    之毒品危害防制條例第20條第3項規定起訴，經桃園地院以1
    07年度審訴字第2086號判決分別判處有期徒刑6月、5月及8
    月，抗告人不服提起上訴，經本院於109年4月21日以109年
    度上訴字第1162號判決認抗告人上訴無具體理由而駁回上訴
    ，前開2次施用第二級毒品罪，依刑事訴訟法第376條第1項
    之規定，不得上訴第三審而於109年4月29日確定，並於同年
    6月22日由桃園地檢署檢察官核發109年執字第10032號執行
    指揮書接續另案執行。至本件施用第一級毒品部分，則因抗
    告人不服再提起上訴，經最高法院以110年度台上字第854號
    判決，依109年7月15日施行之修正後毒品危害防制條例撤銷
    此部分罪刑改諭知公訴不受理判決確定，乃由臺灣宜蘭地方
    檢察署檢察官依修正後毒品危害防制條例第20條第3項規定
    向原審法院聲請裁定將抗告人送勒戒處所觀察、勒戒，有本
    院被告前案紀錄表可憑，並經本院核閱上開案件全卷無訛。
    而按毒品危害防制條例第35條之1第3款規定「判決確定尚未
    執行或執行中之案件，適用修正前之規定」，是被告另2次
    施用第二級毒品犯行既早於毒品危害防制條例109年7月15日
    生效施行前已經判處罪刑確定並送執行，檢察官、法院自無
    從再依修正後之毒品危害防制條例規定，就業已判決確定之
    案件再為偵查、裁判，此與抗告意旨所指分別上訴云云，顯
    屬無涉；況抗告人所犯2次施用第二級毒品、1次施用第一級
    毒品等犯行，施用之時間既不相同，自非同一案件，抗告意
    旨指以上3次犯行應為同一案件、由同一法院裁判，並請求
    就業已判決確定部分與本件施用第一級毒品部分合併裁定觀
    察、勒戒等情，均有誤會，而無可採。
  ㈢綜上所述，抗告人既有本件施用第一級毒品之行為，自有予
    以矯治並預防其將來繼續施用之必要性，原審依檢察官聲請
    ，裁定將其送勒戒處所觀察、勒戒，核其認事用法，並無違
    法或不當。至抗告人於107年2月11日及同年6月27、28日間
    之某時，各犯施用第二級毒品等罪既於毒品危害防制條例生
    效施行前已經確定，而應適用修正前規定處理，如前所述，
    則檢察官於本件將已確定之該2案與本件施用第一級毒品部
    分一併聲請觀察、勒戒自與法未合，不應准許，本應就此部
    分駁回檢察官之聲請，原審僅於理由中說明而不另為駁回之
    諭知（參原裁定第2至3頁之五），雖有微疵，然結論既無不
    同，自不執此而為撤銷，亦附此說明。抗告意旨執前詞提起
    本件抗告，指摘原裁定不當，為無理由，應予駁回。
據上論斷，應依刑事訴訟法第412條，裁定如主文。
中　　華　　民　　國　　110 　年　　11　　月　　1 　　日
                  刑事第十四庭  審判長法　官  黃斯偉
                                      法　官  郭豫珍
                                      法　官  黎惠萍
以上正本證明與原本無異。
不得再抗告。
                                      書記官  楊筑鈞
中　　華　　民　　國　　110 　年　　11　　月　　1 　　日